臺灣雲林地方法院刑事判決
109年度金訴字第58號
公  訴  人  臺灣雲林地方檢察署檢察官
被      告  陳泰豪



上列被告因違反洗錢防制法案件，經檢察官提起公訴（109 年度
偵字第740 號），被告就被訴事實為有罪之陳述，經告知簡式審
判程序意旨，並聽取公訴人及被告之意見後，本院合議庭裁定由
受命法官獨任行簡式審判程序，判決如下：
    主      文
陳泰豪幫助犯洗錢防制法第十四條第一項之洗錢罪，處有期徒刑
肆月，併科罰金新臺幣壹萬元，罰金如易服勞役，以新臺幣壹仟
元折算壹日。
    事實及理由
壹、本案被告陳泰豪所犯之罪，非屬死刑、無期徒刑、最輕本刑
    為3 年以上有期徒刑之罪或高等法院管轄第一審之案件，被
    告於準備程序時，就本案犯罪事實為有罪之陳述，經告以簡
    式審判程序之旨，並聽取公訴人、被告之意見後，本院認無
    不得或不宜改依簡式審判程序進行之處，爰依刑事訴訟法第
    273 條之1 第1 項規定，裁定本案由受命法官獨任進行簡式
    審判程序。是本案之證據調查，依刑事訴訟法第273 條之2
    規定，不受同法第159 條第1 項、第161 條之2 、第161 條
    之3 、第163 條之1 及第164 條至第170 條規定之限制。又
    本案為適用簡式審判程序之案件，依刑事訴訟法第310 條之
    2 的規定，此有罪判決書之製作，準用刑事訴訟法第454 條
    之規定，得製作略式判決書，合先敘明。 
貳、本案犯罪事實及證據，除起訴書犯罪事實欄第9 行「於108
　　年11月11日13 時許」更正為「於108 年11月11日11時54分
    許」；證據部分補充被告於本院準備程序及簡式審判程序時
    之自白（本院卷第323 、324 、330 頁）外，其餘均引用檢
    察官起訴書之記載（如附件）。
參、論罪科刑
一、按刑法上之幫助犯，係對於犯罪與正犯有共同之認識，而以
    幫助之意思，對於正犯資以助力，並未參與實行犯罪之行為
    者而言。如未參與實行犯罪構成要件之行為，且係出於幫助
    之意思提供助力，即屬幫助犯，而非共同正犯。經查，被告
    將金融帳戶資料交給真實身分不詳之人，再輾轉流入詐欺集
    團，而被詐欺集團使用作為收受詐騙告訴人陳俊和所得款項
    之工具，被告主觀上具有幫助他人實行詐欺取財犯罪之不確
    定故意，而其提供本案帳戶資料，乃實施詐欺取財犯罪構成
    要件以外之行為，自應認屬幫助詐欺取財之犯行。又被告提
    供本案帳戶資料給其他不認識之人使用，此一舉措固非屬洗
    錢防制法第2 條所稱之洗錢行為，不成立一般洗錢罪之正犯
    ，然被告主觀上既已認識本案帳戶可能作為收受、提領詐欺
    犯罪所得使用，他人提領該帳戶內之款項後可能產生遮斷資
    金流動軌跡之效果，致後續難以循線追查不法犯罪所得之下
    落，卻仍基於幫助之犯意而提供，則應論以幫助犯一般洗錢
    罪。是核被告所為，係犯刑法第30條第1 項前段、第339 條
    第1 項之幫助詐欺取財罪，及犯刑法第30條第1 項前段、洗
    錢防制法第2 條第2 款、第14條第1 項之幫助洗錢罪。
二、被告以一提供金融帳戶資料之行為，同時使詐欺集團使用本
    案帳戶實施詐欺犯行，並經由掌控本案帳戶之提領權限，進
    而掩飾犯罪所得之真正去向，是被告所犯上開二罪，核屬異
    種想像競合犯，應依刑法第55條前段規定，從一重以幫助洗
    錢罪論處。
三、刑之減輕事由
㈠、按「犯前二條之罪，在偵查或審判中自白者，減輕其刑」，
    洗錢防制法第16條第2 項定有明文。查被告於本院行準備程
    序及審理時，就其本案所為，坦承犯刑法第30條第1 項前段
    、洗錢防制法第2 條第2 款、第14條第1 項之幫助洗錢罪，
    爰依法減輕其刑。
㈡、按「幫助犯之處罰，得按正犯之刑減輕之」，刑法第30條第
    2 項定有明文。查被告幫助他人犯詐欺取財罪及洗錢罪，均
    為幫助犯，本院衡酌其犯罪情節顯較正犯為輕，因此依刑法
    第30條第2 項規定，按正犯之刑減輕之。
四、爰以行為人責任為基礎，審酌被告自身雖未實際參與詐欺取
    財犯行，但其提供金融帳戶資料供他人非法使用，造成執法
    機關不易查緝犯罪行為人，危害社會治安，亦助長社會犯罪
    風氣，且迄今尚未與告訴人達成和解，並賠償其所受之損害
    ，本應予以嚴懲，然考量被告於本院訊問時已坦承犯行之犯
    後態度，兼衡被告自陳為高中肄業之智識程度，未婚無子女
    ，被羈押前係以維修手機為業，每月收入約新臺幣（下同）
    5 、6 萬元，並與祖母、父親同住之家庭生活經濟狀況，並
    參酌檢察官對被告刑度之意見，告訴人對此則表示：若被告
    有還我錢，同意對被告從輕量刑，若被告沒有還我，請從重
    量刑等語（本院卷第307 頁）等一切情狀，量處如主文所示
    之刑，並就併科罰金部分諭知罰金易服勞役之折算標準，以
    資懲儆。
五、扣案之OPPO廠牌黑色手機1 支、現金2,000 元，非被告從事
    本案犯行之犯罪工具及犯罪所得，業據被告供述在卷（本院
    卷第332 頁），且衡諸卷存事證，並無證據可以證明被告有
    因本案犯行而獲有犯罪所得，爰不予宣告沒收，一併敘明。
據上論斷，應依刑事訴訟法第273 條之1 第1 項、第299 條第1
項前段、第310 條之2 ，洗錢防制法第2 條第2 款、第14條第1
項、第16條第2 項，刑法第11條前段、第30條第1 項前段、第2
項、第339 條第1 項、第55條前段、第42條第3 項前段，刑法施
行法第1 條之1 第1 項，判決如主文。 
本案經檢察官江金星提起公訴，檢察官翁旭輝、李承桓到庭執行
職務。
中　　華　　民　　國　　110 　年　　4 　　月　　19　　日
                  刑事第八庭    法  官  陳育良
以上正本證明與原本無異。
如不服本判決應於收受判決後 20 日內向本院提出上訴書狀，並
應敘述具體理由；其未敘述上訴理由者，應於上訴期間屆滿後20
 日內向本院補提理由書（均須按他造當事人之人數附繕本）。
「切勿逕送上級法院」。
告訴人或被害人不服本判決，應具備理由請求檢察官上訴，及上
訴期間之計算係以檢察官收受判決正本之日期為準。「切勿逕送
上級法院」。
                                 書記官  王姵珺
中　　華　　民　　國　　110 　年　　4 　　月　　20　　日
附錄本案論罪科刑法條全文
洗錢防制法第2 條
本法所稱洗錢，指下列行為：
一、意圖掩飾或隱匿特定犯罪所得來源，或使他人逃避刑事追訴
    ，而移轉或變更特定犯罪所得。
二、掩飾或隱匿特定犯罪所得之本質、來源、去向、所在、所有
    權、處分權或其他權益者。
三、收受、持有或使用他人之特定犯罪所得。
　　
洗錢防制法第3 條
本法所稱特定犯罪，指下列各款之罪：
一、最輕本刑為六月以上有期徒刑以上之刑之罪。
二、刑法第一百二十一條第一項、第一百二十三條、第二百零一
    條之一第二項、第二百六十八條、第三百三十九條、第三百
    三十九條之三、第三百四十二條、第三百四十四條、第三百
    四十九條之罪。
三、懲治走私條例第二條第一項、第三條第一項之罪。
四、破產法第一百五十四條、第一百五十五條之罪。
五、商標法第九十五條、第九十六條之罪。
六、廢棄物清理法第四十五條第一項後段、第四十七條之罪。
七、稅捐稽徵法第四十一條、第四十二條及第四十三條第一項、
    第二項之罪。
八、政府採購法第八十七條第三項、第五項、第六項、第八十九
    條、第九十一條第一項、第三項之罪。
九、電子支付機構管理條例第四十四條第二項、第三項、第四十
    五條之罪。
十、證券交易法第一百七十二條第一項、第二項之罪。
十一、期貨交易法第一百十三條第一項、第二項之罪。
十二、資恐防制法第八條、第九條之罪。
十三、本法第十四條之罪。
　　　
洗錢防制法第14條
有第二條各款所列洗錢行為者，處7 年以下有期徒刑，併科新臺
幣5 百萬元以下罰金。
前項之未遂犯罰之。
前二項情形，不得科以超過其特定犯罪所定最重本刑之刑。
　
中華民國刑法第30條
幫助他人實行犯罪行為者，為幫助犯。雖他人不知幫助之情者，
亦同。
幫助犯之處罰，得按正犯之刑減輕之。
　
中華民國刑法第339 條
意圖為自己或第三人不法之所有，以詐術使人將本人或第三人之
物交付者，處5 年以下有期徒刑、拘役或科或併科50萬元以下罰
金。
以前項方法得財產上不法之利益或使第三人得之者，亦同。
前二項之未遂犯罰之。

附件：
臺灣雲林地方檢察署檢察官起訴書
                                      109年度偵字第740號
　　被　　　告　陳泰豪　男　21歲（民國00年0月00日生）
　　　　　　　　　　　　住雲林縣○○鄉○○村○○00○00號
　　　　　　　　　　　　國民身分證統一編號：Z000000000號
上列被告因違反洗錢防制法等案件，業經偵查終結，認應該提起
公訴，茲將犯罪事實及證據並所犯法條分敘如下：
        犯罪事實
一、陳泰豪能預見任意將所有之金融機構帳戶資料交付他人，足
    供他人用為詐欺取財犯罪後收受被害人匯款，以遂其掩飾或
    隱匿犯罪所得財物目的之工具，竟基於縱所提供之帳戶被作
    為掩飾詐欺取財不法犯罪所得去向及幫助他人詐欺取財亦不
    違背其本意之不確定故意，於民國108年11月11日前某時，
    在雲林縣土庫鎮某統一超商，將其申辦之臺灣中小企業銀行
    帳號00000000000號帳戶之提款卡及密碼交予姓名年籍均不
    詳之人使用，嗣該不詳之人及與其具有詐欺取財犯意聯絡之
    人，共同意圖為自己不法之所有，於108年11月11日13時許
    ，撥打電話予被害人陳俊和，佯稱係其大舅子，急需現金周
    轉而向被害人借款，致其陷於錯誤，於同日13時46分許，依
    該詐騙集團成員之指示，將新臺幣（下同）8萬元匯至陳泰
    豪所有上開銀行帳戶內，款項旋遭提領一空。嗣陳俊和匯款
    後，驚覺有異，乃報警循線查知上情。
二、案經陳俊和訴由雲林縣警察局斗六分局報告偵辦。
        證據並所犯法條
一、證據清單
編號 證據名稱 待證事實  1 被告陳泰豪於偵查中之供述。   被告坦承將其上開銀行帳戶之存摺、提款卡、密碼，提供與真實姓名年籍不詳之人使用之事實，惟辯稱：伊沒有詐騙被害人，伊是為了借高利貸，才把帳戶寄出去云云。      2 ①證人即告訴人陳俊和於警詢中之證述。 ②匯款明細表1紙。 ③內政部警政署反詐騙   案件紀錄表、新北市   政府警察局樹林分局   三多派出所受理詐騙帳戶通報警示簡便格式表各1份。 證明告訴人陳俊和遭詐騙後匯款至被告陳泰豪上開銀行帳戶之事實。  3 被告陳泰豪之臺灣中小企業銀行斗六分行帳號00000000000號帳戶開戶基本資料、交易明細查詢各1份。  被告陳泰豪上開銀行帳戶提供予詐騙集團成員使用，做為隱匿詐欺取財款項之工具之事實。 
二、查被告將其申辦之上開帳戶資料交付與詐欺集團，而供詐欺
    集團成員用以使告訴人等遭施用詐術後，匯入款項並提領一
    空，以掩飾詐欺取財罪犯罪所得之去向，被告提供帳戶所為
    ，自該當洗錢防制法第2條第2款所規定之洗錢行為。次 按
    幫助犯之成立，主觀上行為人須有幫助故意，客觀上須有 
    幫助行為，意即需對於犯罪與正犯有共同之認識，而以幫助
     之意思，對於正犯資以助力，而未參與實施犯罪之行為者
    而 言。被告提供上開帳戶，供本案詐欺集團成員詐騙告訴
    人等財物之用，足認被告係基於幫助他人詐欺財物之犯意，
    而為詐欺取財罪構成要件以外之行為，是核被告所為，係有
    洗錢防制法第2條第2款及洗錢防制法第3條第2款之行為而犯
    洗錢防制法第14條第1項洗錢罪嫌，又被告以幫助詐欺取財
    之意思，參與詐欺取財罪構成要件以外之行為，所為係犯刑
    法第 339條第1項之詐欺取財罪嫌，且為幫助犯。被告係以
    一行為同時觸犯上開洗錢、幫助詐欺取財等罪名，為想像競
    合犯，請依刑法第55條之規定，從一重之洗錢罪處斷。
三、依刑事訴訟法第251條第1項提起公訴。
  　此　致
臺灣雲林地方法院
中　　華　　民　　國　 109　　年　　7 　　月　　10　　日
　　　　　　　　　　　　　　　檢　察　官  江  金  星
本件正本證明與原本無異
中　　華　　民　　國　 109　　年　　7 　　月　　17　　日
                              書  記  官  蔡  沅  峯
附錄本案所犯法條全文
中華民國刑法第339條第1項
意圖為自己或第三人不法之所有，以詐術使人將本人或第三人之
物交付者，處 5 年以下有期徒刑、拘役或科或併科 50 萬元以
下罰金。

洗錢防制法第14條第1項
有第二條各款所列洗錢行為者，處 7 年以下有期徒刑，併科新
臺幣 5 百萬元以下罰金。